【裁判字號】    98,消債更,383
【裁判日期】    981014
【裁判案由】    更生事件
【裁判全文】
臺灣臺北地方法院民事裁定           98年度消債更字第383號
聲  請  人
即  債務人  甲○○（原名李傅春.
代  理  人  劉韋廷律師
                        際法律事務所)
                        際法律事務所)
上列聲請人因消費者債務清理事件聲請更生，本院裁定如下：
    主  文
聲請駁回。
聲請費用由聲請人負擔。
    理  由
一、按債務人與金融機構協商成立者，不得聲請更生或清算，但
    因不可歸責於己之事由，致履行顯有重大困難者，不在此限
    ；本條例施行前，債務人依金融主管機關協調成立之中華民
    國銀行公會會員辦理消費金融案件無擔保債務協商機制與金
    融機構成立之協商，準用前項之規定，消費者債務清理條例
    （下稱債清條例）第151條第5項、第6項分別定有明文。又
    聲請更生或清算不合程式或不備其他要件者，法院應以裁定
    駁回之，但其情形可以補正者，法院應定期間先命補正，復
    為同條例第8條所明定。據此，債務人如與金融機構協商成
    立者，除非因不可歸責於己之事由，致履行顯有重大困難，
    始得聲請更生或清算，債清條例第151條第5項規定意旨甚明
    。是債務清償方案成立後，應由債務人按其條件履行，僅於
    其後發生情事變更，在清償期間收入或收益不如預期，致該
    方案履行困難甚或履行不能，且係因不可歸責於己之事由所
    致，始能聲請更生或清算。此項規定旨在避免債務人任意毀
    諾，濫用更生或清算之裁判上債務清理程序，蓋以債務清償
    方案係經當事人行使程序選擇權所為之債務清理契約，債務
    人應受該成立之協議所拘束。債務人既已與金融機構協商成
    立，如認該協商方案履行有其他不適當情形，自仍應再循協
    商途徑謀求解決。
二、聲請意旨略以：聲請人前於民國95年5月間依中華民國銀行
    公會會員辦理消費金融案件無擔保債務協商機制與最大債權
    金融機構復華商業銀行成立協商，約定自95年6月起分120期
    ，每月10日清償新臺幣（下同）14,351元。然聲請人自97年
    5 月起遭公司裁員轉為約僱人員，薪資減為24,000元，嚴重
    影響聲請人還款能力，復於98年3月遭公司解雇，不得已毀
    諾，係不可歸責於己之事由致履行有重大困難，且其無擔保
    或無優先權之債務總額未逾1,200萬元，復未經法院裁定開
    始清算程序或宣告破產，爰依法聲請更生云云。
三、經查，聲請人於消債條例施行前之95年5月間，業就其積欠
    各金融機構之無擔保債務，利用金融主管機關協調成立之中
    華民國銀行公會會員辦理消費金融案件無擔保債務協商機制
    ，與各債權銀行成立協商，約定自95年6月起，按年息0%分
    120 期，以每月14,351元依各債權銀行債權金額比例清償債
    務，有協議書附卷可稽。聲請人雖主張協商成立後之97年5
    月薪資銳減，繼於98年3月失業頓失收入，已無力按原協商
    條件清償，顯因不可歸責於己之事由致履行有重大困難云云
    。惟查，聲請人95年度、96年度、97年度全年收入分別為
    495,828元、567,250元、370,010元，此有聲請人各該年度
    綜合所得稅各類所得資料清單在卷足按，經換算後各該年度
    平均月收入分別為41,319元、42,771元、30,834元，雖協商
    成立後之薪資收入確有減少，惟聲請人自95年5月與金融機
    構協商後，自98年3月毀諾止均能依前開協商方案按月還款
    ，足見聲請人清償協商債務，非全以薪資扣除生活必要費用
    為基礎，此觀諸綜合所得稅資料清單及工作性質可知，聲請
    人除固定薪資外並有眾多兼職，且不排除另有未報稅之現金
    收入。再者，聲請人於自承薪資銳減繼而失業之情況下，並
    尚有餘力於97年9月2日參加97年度美髮丙級證照檢定保證考
    取班課程，復就讀景文科技大學，核計繳納學費18,817元，
    亦有收據、註冊繳費單及學生證在卷可稽，足徵聲請人除薪
    資所得外，另有其他資金來源可供運用，惟聲請人於其提出
    之收入及財產狀況說明書中，就收入部分除薪資所得外並未
    記載其他項目，則其是否據實說明財產狀況，已有可疑；況
    其空言主張因失業頓失收入云云，亦未見提出證據證明之，
    亦難認其不再依約還款，具有不可歸責於己之事由。準此，
    堪認債務人尚乏不可歸責於己致履行顯有重大困難之情形可
    言。
三、綜上，本件債務人既無不可歸責之事由，依原協商條件履行
    亦非顯有重大困難，應屬聲請更生之要件不備，且又無從補
    正，依首揭條文之意旨，自應駁回其更生之聲請，爰裁定如
    主文。
中    華    民    國    98    年    10    月    14    日
              民事第八庭    法      官  莊訓城
上為正本係照原本作成
如不服本裁定，應於裁定送達後10日內，以書狀向本院提出抗告
，並繳納抗告費新臺幣1千元
中    華    民    國    98    年    10    月    14    日
                            書  記  官  陳  竽


司法院資訊處製作；財團法人民間司法改革基金會備份。
